【裁判字號】    98,家聲,8
【裁判日期】    980430
【裁判案由】    訴訟救助
【裁判全文】
臺灣高等法院民事裁定                   98年度家聲字第8號
聲  請  人  乙○○
上列聲請人與相對人甲○○間確認婚姻關係存在事件，聲請人因
對於中華民國97年3月6日臺灣板橋地方法院95年度婚字第1216號
第一審判決提起上訴（本院98年度家上字第108號），聲請訴訟
救助，本院裁定如下：
    主      文
聲請駁回。
聲請訴訟費用由聲請人負擔。
    理      由
一、按當事人無資力支出訴訟費用且非顯無勝訴之望者，得聲請
    訴訟救助，民事訴訟法第107條第1項定有明文。然所謂無資
    力係指窘於生活，且缺乏經濟信用者而言（最高法院43年台
    抗字第152號判例參照）。
二、本件聲請意旨略以：聲請人自民國（下同）93年8月失業至
    今，只能靠零星打工勉強糊口，生活已極為困窘，目前上訴
    二審之裁判費用一時告貸無門，爰依民事訴訟法第107條規
    定聲請訴訟救助云云，並提出財政部臺灣省北區國稅局96年
    度綜合所得稅各類所得資料清單影本1份為其論據。
三、經查：
    (一)依聲請人提出之財政部臺灣省北區國稅局96年度綜合所得
      稅各類所得資料清單觀之，聲請人96年度於新光金融控股
      股份有限公司有股利憑單所得新台幣（下同）178元、慈
      關生命事業有限公司有薪資所得19,733元、執行業務所得
      30,000元，共計為49,911元（見本院卷第3頁）；另聲請
      人於96年度在遠雄人壽保險事業股份有限公司有投資金額
      17,390元，且其尚有車號3BQ-5702號之汽車1輛，有本院
      依職權查詢之稅務電子閘門財產得調件明細表1份附卷可
      稽（見本院卷第6頁至第7頁）。
    (二)又聲請人於原法院95年度婚字第1216號確認婚姻關係存在
      事件審理過程中，曾於96年4月25日提出民事爭點整理(二)
      狀，依其於該書狀內記載不爭執之事項內容觀之，其自79
      年起即任職新光人壽保險公司，至83年改任職於中興人壽
      保險公司（後改名為遠雄人壽保險公司），迄87年間改至
      忠誠保險經紀公司上班；其於93年8月前曾支付兩造之女
      遊學美國之費用110,000元、考大學補習班費用50,000餘
      元，為相對人及兩造之女繳納防癌險、人壽險及醫療險等
      保險費用；曾於85年間購置總價5,150,000元之不動產供
      兩造同住，並借名登記於相對人名下（嗣相對人於94年11
      月間出售予第三人）；於86年間購買1部價值550,000元之
      汽車，借名登記於相對人名下等等，有該書狀1份存於原
      法院上開卷內可稽（見上開卷第1宗第165頁）。
    (三)綜上所述，本件尚難認聲請人確係窘於生活且乏經濟信用
      ，揆諸前開說明，其聲請訴訟救助，與民事訴訟法第107
      條第1項之規定不符，無從准許，應予駁回。
四、據上論結：本件聲請為無理由，依民事訴訟法第95條、第78
    條，裁定如主文。
中    華    民    國    98    年    4     月    30    日
                    民事第十四庭
                        審判長法  官  張  蘭
                              法  官  鄭純惠
                              法  官  邱瑞祥
正本係照原本作成。
如不服本裁定，應於收受送達後10日內向本院提出抗告狀，並應
繳納抗告費新台幣1千元。
中    華    民    國    98    年    5     月    4     日
                              書記官  明祖星


司法院資訊處製作；財團法人民間司法改革基金會備份。
